臺灣高等法院刑事判決　　　　　　　　 94年度上易字第749號
上　訴　人
即　被　告　乙○○
　　　　　　　　　　號2樓
選任辯護人　李嘉典　律師
上列上訴人因恐嚇等案件，不服臺灣板橋地方法院93年度易字第
351號，中華民國94年3月31日第一審判決（起訴案號：臺灣板橋
地方法院檢察署92年度偵字第170號），提起上訴，本院判決如
下：
    主  文
上訴駁回。
    事  實
一、乙○○於民國（下同）90年3月1日，經由不知情之友人介紹
    ，在臺北市萬華區龍山國民中學旁之南陽實業股份有限公司
    汽車展示場內，認識甲○○後，竟乘甲○○須支付房屋貸款
    、汽車貸款及信用卡帳單等費用之急迫情形下，借款新台幣
    （下同）28萬元予甲○○，約定以每10日為1期，每期支付2
    萬8千元之利息，預扣第1期利息，甲○○實際僅借得25萬2
    千元，而取得相當月息30分（原判決誤載為33.3分）之與原
    本顯不相當之重利，甲○○並依乙○○要求之金額簽發萬泰
    商業銀行為付款人、帳號000000000000號，或第一商業銀行
    為付款人、帳號00000000000號之支票交予乙○○，乙○○
    或將甲○○交付之上開支票轉讓他人調現，或將支票存入自
    己帳戶內兌現，惟甲○○如認其所交付之支票屆期將無法兌
    現時，或請乙○○補入現金至甲○○之上開帳戶內，或請乙
    ○○暫緩提示，以免退票，再將乙○○補入之金額或暫緩提
    示之支票金額列入甲○○借貸之本金，以計算下期利息，以
    此方式將利息滾入本金。迨91年7月間，甲○○繳付部分期
    數之利息後，因無力償還，且避不見面，乙○○竟聲稱甲○
    ○尚積欠其180萬元債務未還，而與姓名年籍均不詳，綽號
    「憲成」之成年男子基於恐嚇之概括犯意，連續於附表所示
    之時間、地點、方式，恐嚇附表所示之人，致使附表所示之
    人心生畏懼，足生危害於安全。甲○○迫不得己，乃於91年
    9月10日在臺北市青年公園前交付20萬元予乙○○，並約定
    隔日再至甲○○住處償付10萬元，嗣因甲○○仍無力清償，
    即報警處理，迨91年9月11日，乙○○至甲○○上開住處欲
    拿取約定之10萬元，並交付總計30萬元（連同之前收取之20
    萬元）之收據予甲○○時，為事先埋伏在屋內之員警查獲。
二、案經甲○○訴由臺北縣政府警察局板橋分局報請臺灣板橋地
    方法院檢察署檢察官偵查起訴。
    理  由
一、訊據被告乙○○固坦承曾於90年3 月間借予甲○○28萬元，
    並於91年8月15日至甲○○樓下張貼「甲○○惡意詐欺」之
    海報等情不諱，惟矢口否認有重利或恐嚇之犯行，辯稱：伊
    於90年3月間借款與甲○○28萬元並未收取利息，係無償借
    貸，嗣甲○○陸續拿多張支票向伊調借180多萬元未還，伊
    始前往張貼「甲○○惡意詐欺」之海報及丟雞蛋，但並未至
    甲○○住處樓梯間張貼他人意外慘死之圖片及以紅色噴漆寫
    附表編號3之恐嚇文字，亦未向曾燕恐嚇稱：「甲○○若不
    還錢，要放火燒房子及將2名孫子帶走」、「甲○○若不還
    錢，要打死他」等語，伊只是與綽號「憲成」去討債云云。
    惟查：
(一)上揭事實，業據告訴人甲○○於警詢、偵查及原審審理中指
    訴綦詳，並經證人曾燕於警詢、偵查及原審審理中證述屬實
    ，復有收據1紙、支票存根45紙、匯款單1紙、他人意外慘死
    之圖片3紙、以紅色噴漆書寫恐嚇文字之照片6紙、磁碟片二
    只及翻拍照片附卷可稽（見臺灣板橋地方法院檢察署92年偵
    字第170號偵查卷第12頁至第24頁、原審卷第90至96頁）。
(二)被告於警詢供承：「我有至其（甲○○）家樓下噴『208 號
    3F欠錢不還（按係208號3F欠錢還＄）』之紅色噴漆及張貼
    廣告（按係如附表編號2所示之「208之2甲○○欠錢不還，
    惡意詐欺」海報）．．．」等語（見上開偵查卷第5頁背面
    、第6頁正面），於檢察官偵查中供稱：「．．．我去貼海
    報時有碰過他母親，我跟他母親說，她說找不到兒子，隔天
    海報就被撕下來」、「（有無帶人去丟雞蛋）有。」等語，
    經核對如附表編號3所示之紅色噴漆照片，除有「208號3F欠
    錢還＄」文字外，尚有「208號3F死全家」、「208號3F全家
    死光光」等恐嚇文字，而該恐嚇文字之字體、噴漆顏色與被
    告自承噴漆之文字字體、顏色均相同，足見均係被告所為。
    再者，告訴人供稱如附表編號2所示之他人意外慘死圖片與
    被告張貼之「208之2甲○○欠錢不還，惡意詐欺」海報係同
    時被發現，更見被告為向告訴人索債前往告訴人住處樓梯間
    噴漆及張貼海報，憤而同時以紅色油漆噴寫恐嚇文字及張貼
    他人意外慘死之恐嚇圖片，委無足疑。被告否認有恐嚇之犯
    行，無非空言，不足採信。再者，前開恐嚇文字內有「208
    號3F死全家」等語，並附加他人意外慘死圖片，顯已有將加
    害之旨通知告訴人之意，被告辯稱上開文字並未表明加害意
    願，僅係詛咒云云，亦無足取。
(三)被告於檢察官偵查中供稱：「（你有借錢給甲○○嗎？）有
    ，借多少我不知道，斷斷續續借他都是開票給我，票期到了
    都有付，我收了他好幾張票，總金額我不知道。（如何交錢
    給他？）有時候拿現金，有時候匯到他的銀行帳戶內，是第
    一銀行及萬泰銀行甲存帳戶內」、「（甲○○跟你有借有還
    目前還倩妳一百多萬元？）支票的部分就一百多萬了，本票
    （按係25萬元、25萬元、28萬元計三張，見卷附之本票裁定
    ）還沒有加進去。」，於原審供稱：「我因為與甲○○有業
　　務往來，所以才借他錢，沒有收利息。他之前也是三陽汽車
  　（應係南矛實業股份有限公司）的業務員。因為我要跟甲○
    ○的朋友買車，他才介紹我跟甲○○認識。我與甲○○的業
    務往來就只有這一部車的交易過程，他有拿一萬元的傭金。
    」、「我要跟甲○○的客戶買一部中華GALANT的車子，之前
    因為中古商想得比較多的利潤，出價比較低，他的客戶就不
    要賣，後來車商介紹甲○○給我認識，由我去與甲○○接觸
    ，後來甲○○客戶的車子就以二十一萬元賣給我，然後我給
    他一萬元的傭金，那一萬元是我出的。我跟他就只有這一部
    車的接觸。那是我與他在九十年三月有金錢接觸之前的事。
    我前前後後借甲○○一百五十萬元左右，都沒有收利息，因
    為他借支票給我對外調現周轉。」、「（甲○○為何要借支
    票給你去調現？）因為他也要調現，我也要調現，所以就託
    我去調現。」、「（拿甲○○的支票向他人調現，除了張嘉
    智以外，是否還有其他人？）有，拿支票換現金。跟別人調
    現，如果不熟的話，要利息約一分，例如向中古車商或保險
    的人調現，熟的話就不用。」等語（見原審94年3月15日審
    判筆錄），關於貸與告訴人甲○○之金額，前後不一其詞，
    已見情虛，且衡情被告與甲○○僅有1次之業務接觸，甲○
    ○且收取被告給予之1萬元仲介費，足見雙方並無特殊之情
    誼，而被告供稱尚需支付利息向他人調現，何以會甘冒遭倒
    債之風險，而無息借貸予甲○○？再被告既須向他人調現周
    轉，又何能無息借款予甲○○？況被告於偵查中未曾提及告
    訴人有借票供其調現之事，且供稱：「（怎會那麼多錢借他
    ？）我在南陽汽車公司上班，每年年收入一百多萬元。」，
    足見其非無資力，乃於原審供稱伊因要調現，乃向告訴人借
    票對外週轉云云，供詞前後矛盾，且與常情有違，顯係臨訟
    杜撰之詞，不足採信。
(四)告訴人甲○○堅稱其須支付房屋貸款、汽車貸款及信用卡帳
    單等費用，始向被告借款，足見被告係趁告訴人急迫而貸與
    款項。再被告借款28萬元予甲○○，約定上開借款每10日為
    1期，每期須支付2萬8千元之利息，先預扣第1期利息，甲○
    ○僅實際借得25萬2千元之本金，所收取之利息相當月息30
    分，已遠逾法定最高利率週年利率百分之20及當舖月息9分
    之利息，衡諸目前社會之借貸習慣及金融市場動態等客觀標
    準，實已取得與原本顯不相當之重利。
(五)被告自承有與綽號「憲成」前往討債，且證人曾燕於原審審
    理時亦證稱被告確有夥同他人前往恐嚇之事，參以前開翻拍
    照片確有二人以上向曾燕住處丟擲物品等情觀之，本件確有
    綽號「憲成」之共犯參與恐嚇犯行。
(六)本案事證明確，被告請求函財團法人金融聯合徵信中心查明
    告訴人於90年2、3月間之資產負債情形，及自90年3月間起
    訖91年7月間止之信用狀況，另函請將本案「牆壁噴漆文字
    」及「大字報文字」送請內政部警政署刑事警察局確定是否
    出自同一人即被告之手，暨請求傳訊證人甲○○、曾燕，即
    無必要，附此敘明。
(七)綜上所述，被告上開所辯，無非卸責之詞，不足採信。被告
    重利及恐嚇犯行均堪認定。
二、核被告所為，係犯刑法第344 條之重利罪及同法第305 條之
    恐嚇危害安全罪。被告就上開恐嚇犯行與真實姓名、年籍均
    不詳，綽號「憲成」之成年男子間，有犯意聯絡及行為分擔
    ，均為共同正犯。被告之恐嚇目的在於索債，並無不法所有
    之意圖，應僅成立刑法第305條之恐嚇危害安全罪，公訴意
    旨認被告係犯同法第346條第3項、第1項之恐嚇取財未遂罪
    ，尚有未洽，惟基本社會事實相同，起訴法條應予變更。被
    告先後4次恐嚇犯行，時間緊接，犯罪構成要件相同，顯係
    基於概括犯意反覆為之，為連續犯，應依刑法第五十六條規
    定以一罪論，並加重其刑。公訴人就被告所犯如附表編號3
    之恐嚇犯行雖未據起訴，惟與起訴事實有連續犯之裁判上一
    罪關係，為起訴效力所及，基於審判不可分之原則，自應併
    予審理。再告訴人甲○○於原審審理中證稱：伊僅向被告借
    1 次，金額28萬元，利息先扣2萬8千元，其餘本金均是利滾
    利累積而成等語（見原審93年7月22日審判筆錄），公訴人
    認被告有多次連續重利之犯行，尚不足採。被告所犯上開重
    利及恐嚇罪間，犯意各別，行為互殊，應予分論併罰，公訴
    人認為2罪間有方法、目的之牽連關係，亦有誤會。
三、原審同此認定，因依刑法第28條、第56條、第305條、第34
    4條、第51條第5款、第41條第1項前段，罰金罰鍰提高標準
    條例第1條前段、第2條個規定，於審酌被告之素行尚佳，有
    本院被告全國前案紀錄表1紙在卷可稽，趁人急迫貸與款項
    而取得與原本顯不相當之重利，事後復多次恐嚇索債，仍具
    惡性以及其犯罪動機、目的、手段、所生危害及犯罪後之態
    度等一切情狀，就重利部分量處有期徒刑參月，並諭知如易
    科罰金，以佰元折算壹日，及就恐嚇部分，量處有期徒刑
    參月，並諭知如易科罰金，以參佰元折算壹日，並定其應執
    行刑為有期徒刑伍月，暨諭知如易科罰金，以參佰元折算壹
    日。核其認事用法，俱無違誤，量刑亦甚允洽。被告上訴意
    旨，仍執陳詞，指摘原判決不當，為無理由，應予駁回。
據上論斷，應依刑事訴訟法第368條，判決如主文。
本案經檢察官呂光華到庭執行職務。
中　　華　　民　　國　　94　　年　　7　　月　　20 　　日
                  刑事第二十庭  審判長法  官  陳貽男
                              　      法  官  李世貴
                                　    法  官  高明哲
以上正本證明與原本無異。
不得上訴。
                                      書記官  李垂福
中　　華　　民　　國　　94　　年　　7　　月　　21　　 日
附錄本案論罪科刑法條全文
刑法第305條：
以加害生命、身體、自由、名譽、財產之事，恐嚇他人致生危害
於安全者，處二年以下有期徒刑、拘役或三百元以下罰金。
刑法第344條：
乘他人急迫、輕率或無經驗貸以金錢或其他物品，而取得與原本
顯不相當之重利者，處一年以下有期徒刑、拘役或科或併科一千
元以下罰金。
附表
┌──┬─────┬───────────┬───────────┐
│編號│時    間　│ 地       點          │  恐 嚇 方 式         │
├──┼─────┼───────────┼───────────┤
│ 1  │91年8 月15│臺北縣板橋市○○路○ 段│對甲○○之母曾燕恫稱：│
│    │日18時40分│37巷208之2號　        │甲○○若不還錢，要放火│
│    │許　      │　                    │燒房子及將2 名孫子帶走│
│    │　        │　                    │等語，以加害生命、身體│
│    │　        │　                    │、自由、財產之事恐嚇曾│
│    │　    　　│　                    │燕，致曾燕心生畏懼，足│
│    │　    　　│　                    │生危害於其安全。      │
├──┼─────┼───────────┼───────────┤
│ 2  │91年8 月17│臺北縣板橋市○○路○ 段│於1 、2 、3 樓之樓梯間│
│    │日14時15分│37巷208 之2 號樓梯間  │張貼「208之2甲○○欠錢│
│    │許        │　                    │不還，惡意詐欺」之海報│
│    │　        │　                    │，並張貼他人意外慘死之│
│    │　        │　                    │圖片恫嚇甲○○，以加害│
│    │　        │　                    │生命之事恐嚇甲○○，致│
│    │　    　　│　                    │甲○○心生畏懼，足生危│
│    │　    　　│　                    │害於其安全。          │
│    │          │                      │                      │
├──┼─────┼───────────┼───────────┤
│ 3  │91年9 月7 │臺北縣板橋市○○路○ 段│於1 、2 、3 樓樓梯間以│
│    │日凌晨3 時│37巷208之2號樓梯間    │紅色噴漆書寫：「208號 │
│    │12 分許　 │　                    │3F欠錢還＄」、「208號 │
│    │　        │　                    │3F 死全家」、「208號3F│
│    │　        │　                    │全家死光光」等語，以加│
│    │　    　　│　                    │害生命之事恐嚇甲○○全│
│    │　    　　│　                    │家，致甲○○心生畏懼，│
│    │          │        　　　　　  　│足生危害於安全。      │
│    │          │                      │                      │
├──┼─────┼───────────┼───────────┤
│ 4  │91年9 月10│臺北縣板橋市○○路○ 段│持高爾夫球棒向甲○○之│
│    │日23時30分│37巷208之2號　        │母曾燕恫稱：「甲○○若│
│    │許　      │　                    │不還錢，要打死他」等語│
│    │　        │　                    │，以加害生命之事恐嚇林│
│    │　        │　                    │猷安，致甲○○心生畏懼│
│    │　    　　│　                    │，足生危害於其安全。  │
└──┴─────┴───────────┴───────────┘
